【裁判字號】    98,訴,289
【裁判日期】    981125
【裁判案由】    侵權行為損害賠償
【裁判全文】
臺灣苗栗地方法院民事判決               98年度訴字第289號
原      告  甲○○
被      告  丙○○
訴訟代理人  乙○○
上列當事人間請求侵權行為損害賠償事件，經本院刑事庭移送前
來（刑事案號：98年度苗交簡字第329 號，附帶民事訴訟案號：
98年度交簡附民字第7 號），本院於民國98年10月6 日言詞辯論
終結，判決如下：
    主  文
被告應給付原告新台幣肆萬捌仟零壹拾元，及自民國九十八年五
月一日起至清償日止，按年利率百分之五計算之利息。
原告其餘之訴駁回。
訴訟費用由被告負擔十分之一，餘由原告負擔。
本判決原告勝訴部分，得假執行。
    事  實
一、原告起訴主張：被告於民國97年6 月12日下午17時許，駕駛
    車牌號碼TQ-6740 號自用小客車，沿苗栗縣台13線橋下道路
    由北往南方向行駛，於行經苗栗縣後龍鎮○○路50之2 號前
    路口時，本應注意汽車在未劃分向線或分向限制線之道路，
    應靠右行駛，及汽車左轉彎時，應行至交岔路口中心處左轉
    ，並不得占用來車道搶先左轉等規定，而依當時天侯雖為雨
    ，但為日間、路面無缺陷、亦無障礙物，並無不能注意之情
    形，其竟疏未注意，在駛近路口時，貿然靠左行駛，並提前
    左轉彎，適有原告駕駛車號H5-8436 號自用小客車（下稱系
    爭車輛）沿同鎮○○路由東往西方向行駛至該處，因預備右
    轉閃避不及而發生碰撞，致原告受有右髕骨骨折及左、右膝
    擦挫傷等傷害。而被告上揭過失傷害犯行，業經本院98年度
    苗交簡字第329 號判決判處拘役40日確定在案。是原告因被
    告之過失行為致身體健康受有損害，被告自應賠償醫療費共
    新台幣（下同）1,000 元。且原告於案發前從事清潔工之工
    作，日薪為1,500 元，惟因本件車禍受傷，致喪失勞動能力
    半年多，薪資損失共40萬元。又原告自車禍以來，身心受創
    甚劇，被告亦應給付精神慰撫金10萬元（汽車修理費76,500
    元部分另以裁定駁回）。爰依侵權行為之法律關係提起本訴
    ，請求被告賠償501,000 元（扣除汽車修理費76,500後），
    並聲明：被告應給付原告501,000 元，及自起訴狀繕本送達
    翌日起至清償日止，按年息5 ％計算之利息。
二、被告則以：承認就本件車禍之發生有過失。惟原告並無任何
    報稅資料，依其所述之工作內容，不可能日薪高達1,500 元
    ，再依目前經濟不景氣，亦不可能每天均有工作。又原告主
    張半年無法工作之期限過長，請求之精神慰撫金亦過高等語
    置辯。並聲明：原告之訴駁回。
    理  由
一、本院為行集中審理協同兩造協議並簡化爭點整理如下：
（一）不爭執事項：
     (1)本院98年度苗交簡字第329 號刑事簡易判決所載之犯罪
       事實。
     (2)被告對原告應負侵權行為損害賠償責任。
（二）爭執事項：
      被告應賠償原告之金額為何？
二、爭點：被告應賠償原告之金額為何？
    按因故意或過失，不法侵害他人之權利者，負損害賠償責任
    ；不法侵害他人之身體、健康、名譽、自由、信用、隱私、
    貞操，或不法侵害其他人格法益而情節重大者，被害人雖非
    財產上之損害，亦得請求賠償相當之金額；民法第184 條第
    1 項前段、第195 條第1 項前段分別定有明文。原告主張被
    告有侵權行為之事實，應賠償其醫藥費1,000 元、精神慰撫
    金10萬元、薪資損失40萬元。茲就原告各項請求審酌如下：
（一）醫療費用：
    (1)依原告所提弘大醫院之斷證明書所示（臺灣苗栗地方法院
      檢察署97年度偵字第5826號卷第30頁，下稱偵字卷），原
      告受有右髕骨骨折合併未移位、左右膝各約2 公分擦挫傷
      等傷害，是原告自有赴醫治療之必要。本院審核其提出之
      弘大醫院收費明細單、門診就診單等（卷第31至33頁），
      認其請求於該院之醫療費用730 元，核屬必要，應予准許
      。
    (2)另原告請求奇德中醫診所之醫療費用250 元部分，雖據其
      提出掛號費收據為證（卷第30頁）；惟觀之該收據，僅記
      載掛號費金額，並無任何醫療項目、藥品名稱等明細，無
      法判斷上開費用確為醫治本件車禍所受傷害所必須，故此
      部分請求不能准許。
    (3)綜上，原告請求之醫療費用於730 元範圍內為合理費用，
      超出部分，不應准許。
（二）薪資損失：
    (1)原告主張因本件車禍需休養半年多，車禍前之日薪為1,50
      0 元，因傷無法工作之薪資損失共40萬元，並提出薪資證
      明書為證（卷第53頁）。然觀之本院依職權調取原告之稅
      務電子閘門財產所得調件明細表（卷第17、18頁），案發
      前之96、97年間原告並無任何薪資所得；且依其提出力安
      工程行出具之薪資證明書所示（卷第53頁），可知原告於
      96年4 月1 日至97年6 月12日任職期間，係以日計薪，足
      證其每月工作天數並不固定，自與每月工作時數固定、支
      領相同薪資之情形有別。惟原告迄未舉證證明其每月之工
      作日數，亦未說明其如何計算得出半年多之薪資損失為40
      萬元，徒空言主張，尚不足取。
    (2)按當事人已證明受有損害而不能證明其數額或證明顯有重
      大困難者，法院應審酌一切情況，依所得心證定其數額；
      民事訴訟法第222 條第2 項定有明文。又被害人因身體健
      康被侵害而喪失勞動能力所受之損害，其金額應就被害人
      受侵害前之身體健康狀態、教育程度、專門技能、社會經
      驗等方面酌定之，不能以一時一地之工作收入為準（最高
      法院著有63年台上字第1394號判例意旨可參）。本院審酌
      原告為60年生，受傷時年37歲，原為大陸籍人士，於98年
      9 月25日始取得本國國籍（卷第54頁），依其體力、高中
      畢業、擔任工地雜工，工作內容為清潔、掃地、洗盤子、
      幫師傅提工具等，以日計薪，且原告未能證明其每月工作
      日數等情，認應以侵權行為發生時之97年勞工基本薪資每
      月17,280元計算其薪資之損失，方屬公允。而原告於97年
      6 月12日車禍發生時至弘大醫院急診，接受石膏副木固定
      治療，嗣分別於同年月14、17及23日繼續門診治療，需休
      息1 個月，亦有該院之診斷證明書在卷足參（偵字卷第30
      頁）；故本院綜合原告之傷勢、治療時間、醫師之評估及
      其年齡、體力，認其因傷無法工作之期間應以1 個月為適
      當。據此計算，原告所受薪資損失共17,280元，逾此部分
      之請求，殊非正當，應予駁回。
（三）精神慰撫金：
      原告因本件傷害受有右髕骨骨折合併未移位、左右膝各約
      2 公分擦挫傷等傷害，經急診接受外科治療等情，業據其
      提出診斷證明書及就診單據等件為證（偵字卷第30頁、卷
      第31至33頁），是其身體及精神受有痛苦，自屬當然，其
      請求精神損害賠償，自屬有據。本院審酌原告原為大陸籍
      人士，98年9 月25日始取得本國國籍，於大陸之學歷為高
      中畢業，車禍前從事工地雜工之工作，96、97年度均無收
      入所得，名下亦無財產；被告為34年生，國小畢業、曾任
      砍樹工人，96、97年度均無收入所得，名下有汽車5 輛等
      情，為兩造於本院審理時陳述在卷，且均不爭執（卷第29
      、53、54、58頁），並有本院依職權調取兩造之稅務電子
      閘門財產所得調件明細表等件附卷可稽（卷第17至23頁）
      。是依兩造之身分、職業、教育程度及經濟狀況，暨原告
      所受傷勢等一切情狀，認原告請求精神慰撫金10萬元，尚
      嫌過高，應核減為30,000元，方屬允當，逾此金額之請求
      ，為無理由，不應准許。
（四）綜上，原告依侵權行為之規定得請求被告賠償之金額為
      48,010元【計算式：730 ＋17,280＋30,000＝48,010】，
      逾此金額之請求，為無理由，應予駁回。
三、從而，原告依侵權行為之法律關係，請求被告賠償48,010元
    ，及自起訴狀繕本送達翌日即98年5 月1 日起至清償日止，
    按年息5 ％計算之利息，為有理由，應予准許，逾此範圍之
    請求，則屬無據，應予駁回。
四、本件係所命給付之金額未逾50萬元之判決，依民事訴訟法第
    389 條第1 項第5 款規定，本院應依職權宣告假執行。
五、本件事證已臻明確，兩造其餘攻擊防禦方法及所舉證據，經
    核均於本件判決結果無影響，爰不一一論述，附此敘明。
六、據上論結，原告之訴為一部有理由，一部無理由，依民事訴
    訟法第79條、第389 條第1 項第5 款，判決如主文。
中    華    民    國    98    年    11    月    25    日
                  民事庭法  官  黃怡玲
以上正本係照原本作成。
如對本判決不服，須於判決送達後20日內向本院提出上訴狀（須
附繕本）。
                        書記官 孫銘宏
中    華    民    國    98    年    11    月    25    日

司法院資訊處製作；財團法人民間司法改革基金會備份。
